臺灣高等法院刑事判決
111年度上訴字第2754號
上  訴  人  
即  被  告  周海玉



上列上訴人即被告因違反洗錢防制法等案件，不服臺灣士林地方
法院111年度金訴字第139號，中華民國111年5月31日第一審判決
（起訴案號：臺灣士林地方檢察署110年度偵字第14962、16437
、16440、17143、21348號），提起上訴，本院判決如下：
    主  文
原判決撤銷。
周海玉共同犯洗錢防制法第十四條第一項之洗錢罪，共伍罪，各
處如附表三所示之刑。應執行有期徒刑壹年，併科罰金新臺幣參
萬元，罰金如易服勞役，以新臺幣壹仟元折算壹日。
未扣案之犯罪所得新臺幣貳萬元沒收，於全部或一部不能沒收或
不宜執行沒收時，追徵其價額。
    事  實
一、周海玉經與LINE通訊軟體群組「99+ United Nation」內某
    真實姓名年籍不詳之成年人（下稱甲）之聯繫，得知提供帳
    戶並代為提領現金兌換為比特幣後轉存指定之比特幣位址，
    每次均可從中抽取新臺幣（下同）5000元之高額報酬，周海
    玉可預見將帳戶提供予來路不明之人使用，可能遭利用作為
    詐欺犯罪之取款工具，且支付代價委由他人提領現金兌換為
    比特幣後轉存他處，常與詐欺取財之財產犯罪密切相關，極
    有可能係在取得詐欺所得贓款，並製造金流斷點，及掩飾該
    詐騙所得之本質及去向，竟各基於縱與他人共同實行詐欺、
    洗錢犯罪亦不違背其本意之不確定故意，於民國110年3、4
    月間，陸續將其所申設及其分別向不知情之友人劉興文、黃
    氏茶眉、吳旺河（以上3人所涉詐欺罪嫌，均業經檢察官不
    起訴處分確定）所借來如附表一所示帳戶，提供予甲使用，
    由甲以附表一所示各式話術詐騙廖秀卿、廖桂涵、黃淑滿、
    王薇婷、陳慧明等人，使廖秀卿等5人陷於錯誤，而依指示
    匯款至附表一所示人頭帳戶（各次所施用之詐術、詐騙時間
    、匯款時間及金額、匯入之人頭帳戶等，均詳如附表一所示
    ），周海玉再依甲之指示，各別前往提領上開人頭帳戶內之
    款項（各次提領時、地、帳戶、提領方式及金額等，均詳如
    附表二所載），從款項中扣除每次5000元作為報酬後，再前
    往臺北市○○區○○○路0段00號之比特幣販賣機兌換為比特幣轉
    存他處，以此方式製造金流斷點，隱匿上開詐欺所得之去向
    及所在。周海玉並因而獲取總計2萬5000元（附表二編號1至
    5各次均各獲取5000元，合計共2萬5000元）之報酬。嗣經廖
    秀卿等人發覺遭騙而報警處理，始循線查悉上情。
二、案經廖秀卿、廖桂涵、王薇婷、陳慧明分別訴由臺南市政府
    警察局第六分局、新北市政府警察局汐止分局、臺中市政府
    警察局第二分局報請臺灣士林地方檢察署檢察官偵查起訴。
    理  由
壹、程序事項
    按被告以外之人於審判外之陳述，雖不符刑事訴訟法第159
    條之1至第159條之4之規定，而經當事人於審判程序同意作
    為證據，法院審酌該言詞陳述或書面陳述作成時之情況，認
    為適當者，亦得為證據；又當事人、代理人或辯護人於法院
    調查證據時，知有刑事訴訟法第159條第1項不得為證據之情
    形，而未於言詞辯論終結前聲明異議者，視為有前項之同意
    ，刑事訴訟法第159條之5定有明文。經查，檢察官、被告周
    海玉（下稱被告）於本院審判程序時，均未對證據能力有所
    爭執（本院卷第179至189頁），供述證據部分視為同意作為
    證據，本院審酌各該證據作成或取得時狀況，並無顯不可信
    或違法取得等情況，且經本院依法踐行證據調查程序並認為
    適當，而有證據能力；其餘資以認定本案犯罪事實之非供述
    證據，亦查無違反法定程序取得之情形，依刑事訴訟法第15
    8條之4之反面解釋，亦有證據能力。
貳、實體事項
一、認定犯罪事實所憑之證據及理由
　  上開事實，業據被告於本院審理時坦承不諱（本院卷第178
    、193頁），核與證人劉興文、黃氏茶眉及吳旺河於警詢及
    偵查中所證相符（110年度他字第6818號卷第2、13、14頁、
    110年度偵字第14962號卷〈下稱偵14962號卷〉第43至47、151
    至157頁、110年度偵字第16440號卷〈下稱偵16440號卷〉第13
    至19、119至125頁、110偵17143號卷〈下稱偵17143號卷〉第3
    3至39、251至253、259至261頁），並有劉興文所提出其與
    被告LINE對話紀錄擷圖（偵14962號卷第65至107頁）在卷可
    稽。又附表一所示被害人遭詐騙之情節，亦據廖秀卿、廖桂
    涵、王薇婷、陳慧明、黃淑滿等人於警詢、偵查中均證述明
    確（偵14962號卷第127至128、149至151頁、110年度偵字第
    16437號卷〈下稱偵16437號卷〉第23至26頁、偵17143號卷第1
    3至15頁、110年度偵字第21348號卷〈下稱偵21348號卷〉第7
    、8頁、偵16440號卷第119至121頁），並有廖秀卿提出之存
    摺封面影本、第一商業銀行匯款申請書回條影本、其遭詐騙
    之LINE對話紀錄擷圖、廖桂涵提出之郵政跨行匯款申請書、
    黃淑滿提出之郵政跨行匯款申請書照片、其遭詐騙之對話紀
    錄擷圖、王薇婷提出之郵政存款人收執聯影本、其遭詐騙之
    LINE對話紀錄擷圖（偵14962號卷第129至132頁、偵16437號
    卷第27頁、偵16440號卷第35頁、偵17143號卷第61至75頁）
    在卷可稽，復有附表一所示帳戶之開戶資料及交易明細（偵
    14962號卷第52至63頁、偵16437號卷第33至35頁、偵21348
    號卷第15至17頁、偵16440號卷第51至56頁、偵17143號卷第
    93至97頁）附卷可按，足認被告上開任意性自白與事實相符
    ，自堪採信，本案事證明確，被告犯行至堪認定，應依法論
    科。
二、論罪科刑
　㈠核被告所為，均係犯刑法第339條第1項之詐欺取財罪及洗錢
    防制法第14條第1項之洗錢罪。
　㈡被告與甲間，就本案犯行具犯意聯絡及行為分擔，均應依刑
    法第28條之規定，論以共同正犯。被告利用不知情之劉興文
    、黃氏茶眉、吳旺河提供帳戶及提領款項之部分，為間接正
    犯。
　㈢又被告各次犯行，均係以一行為同時觸犯詐欺取財罪及一般
    洗錢罪，均屬想像競合犯，各應依刑法第55條規定，從較重
    之共同洗錢罪處斷。被告附表二編號3、4、5所示密接時間
    所為提款行為，各係基於同一目的，於密切接近之時間所為
    ，侵害同一被害人之財產法益，各行為之獨立性極為薄弱，
    依一般社會健全觀念，難以強行分開，在刑法評價上，應視
    為數個舉動之接續施行，合為包括之一行為予以評價，較為
    合理，各應論以接續犯而為包括之一罪。
　㈣被告所犯上開5罪，犯意各別，行為互殊，乃數罪，應分論併
    罰。
　㈤按犯洗錢防制法第14條、第15條之罪，在偵查或審判中自白
    者，減輕其刑，洗錢防制法第16條第2項定有明文。查被告
    於本院審理時業已坦認犯行（本院卷第178、193頁），符合
    洗錢防制法第16條第2項之減刑要件，爰依上開規定減輕其
    各罪之刑。
三、撤銷改判之理由
　㈠原審以被告罪證明確，據以論科，固非無見，惟原審未敘及
    被告所犯上開5罪為數罪，予以分論併罰之旨，即有未洽。
    又被告於本院審理時始自白其罪，原審未及適用洗錢防制法
    第16條第2項之規定減輕其罪之刑，亦有未合。被告上訴意
    旨，砌詞求取輕判，固不足取，惟原判決既有上開可議之處
    ，自屬無可維持，應由本院予以撤銷改判。
　㈡爰審酌被告貪圖提供帳戶代為提款兌換比特幣轉存他處即可
    輕鬆獲取高額報酬之不法利益，竟提供附表一所示帳戶予甲
    持以詐騙如附表一所示被害人之財物使用，並擔任提取贓款
    兌換為比特幣轉存他處之工作，造成偵查犯罪機關追查贓款
    及其他詐欺犯嫌之困難，使欺罔斂財之歪風更加氾濫，破壞
    社會交易秩序及人際間信賴關係，所為造成廖秀卿、廖桂涵
    、黃淑滿、王薇婷、陳慧明等人財產損害非輕，並僅與廖秀
    卿達成調解（賠償金額為4萬元，已履行其中1萬元款項之分
    期款），有原審111年度審附民移調字第161號調解筆錄、被
    告提出之存款人收執聯2張在卷可稽（審金訴卷第339頁、原
    審卷第49、51頁），暨被告於本院坦承犯行之犯後態度，被
    告就本案犯罪過程，僅係聽從甲之指示提款兌換比特幣轉存
    他處之工作，並非居於主導或管理地位，且其參與本案犯行
    期間非長，及其犯罪動機、目的、手段、素行、所擔任之犯
    罪角色、參與程度及所生損害，暨其自述之智識程度、家庭
    生活及經濟狀況（原審卷第85頁）等一切情狀，分別量處如
    附表三所示之刑，並定其應執行之刑，及就併科罰金之宣告
    刑及定執行刑部分諭知如易服勞役之折算標準。又被告因附
    表一各罪，已各獲取5000元之報酬（原審卷第83頁），為其
    本案犯罪所得，惟其中附表一編號1部分，其犯罪所得5000
    元，因已實際償還廖秀卿1萬元（即履行調解之分期款部分
    ），此部分毋庸宣告沒收，其餘各次犯罪所得，合計共2萬
    元（計算式：5千元X4＝2萬元，因附表一編號1部分已扣除償
    還廖秀卿部分而無庸宣告沒收，故僅就附表一編號2至5部分
    宣告沒收），仍應依刑法第38條之1第1項前段予以沒收，且
    因並未扣案，併依同條第3項，宣告於一部或全部不能沒收
    或不宜執行沒收時，追徵其價額。
據上論斷，應依刑事訴訟法第369條第1項前段、第364條、第299
條第1項前段，判決如主文。
本案經檢察官王碧霞提起公訴，檢察官王亞樵到庭執行職務。
中　　華　　民　　國　　111 　年　　10　　月　　20　　日
                  刑事第二十二庭審判長法　官  蔡廣昇
                                      法　官  汪怡君
                                      法　官  許文章
以上正本證明與原本無異。
如不服本判決，應於收受送達後20日內向本院提出上訴書狀，其
未敘述上訴之理由者並得於提起上訴後20日內向本院補提理由書
（均須按他造當事人之人數附繕本）「切勿逕送上級法院」。
                                      書記官  陳盈芝
中　　華　　民　　國　　111 　年　　10　　月　　20　　日
附錄：本案論罪科刑法條全文　　　　　　　　　　　　　　　
洗錢防制法第14條
有第二條各款所列洗錢行為者，處7年以下有期徒刑，併科新臺
幣5百萬元以下罰金。
前項之未遂犯罰之。
前二項情形，不得科以超過其特定犯罪所定最重本刑之刑。

中華民國刑法第339條
意圖為自己或第三人不法之所有，以詐術使人將本人或第三人之
物交付者，處5年以下有期徒刑、拘役或科或併科50萬元以下罰
金。
以前項方法得財產上不法之利益或使第三人得之者，亦同。
前二項之未遂犯罰之。　　
附表一
編號 告訴人/被害人 所施用之詐術、詐騙時間、匯款時地及金額 被告所提供之人頭帳戶 1 （起訴書附表一編號1部分） 廖秀卿 甲於110年2月4日，透過FB帳號「Abenzer Abruham Yaikob」結識廖秀卿後，以LINE接續傳送訊息，向廖秀卿佯稱其為伊拉克軍醫，需要機票費用，並希望廖秀卿幫助其退休云云，致其陷於錯誤，而於同年4月1日14時13分許，至臺中市○○區○○路000號第一商業銀行大甲分行臨櫃匯款11萬5,000元至內右列帳戶內。 被告向劉興文所借用、劉興文之臺灣中小企業銀行汐止分行帳號000-00000000000號帳戶 2 （起訴書附表一編號2部分） 廖桂涵 甲於110年2月間，透過FB帳號「晴朗韋恩」結識廖桂涵後，以LINE接續傳送訊息，向廖桂涵佯稱其在敘利亞當兵，若要見面需支付機票錢等雜支費用30萬元云云，致其陷於錯誤，而於同年3月17日8時53分許，至臺中市○○區○○路0段000號臺中西屯郵局臨櫃匯款15萬至內右列帳戶內。 被告之華南商業銀行汐止分行帳號000-000000000000號帳戶 3 （起訴書附表一編號3部分） 黃淑滿 （未提告訴） 甲於110年4月間，透過FB帳號「張旺」結識黃淑滿後，接續傳送訊息，向黃淑滿佯稱其為美國派駐伊拉克軍醫，需要機票費用云云，致其陷於錯誤，而於同年4月26日16時24分許，至桃園市○○區○○街00號桃園茄冬郵局，以蔡佩珍名義臨櫃匯款10萬1,500元至右列帳戶內。 被告向黃氏茶眉所借用、黃氏茶眉之國泰世華商業銀行汐止分行帳號000-000000000000號帳戶 4 （起訴書附表一編號4部分） 王薇婷 甲自110年5月10日21時45分許起，以LINE暱稱「Fedex Courier」接續傳送訊息予王薇婷，向其佯稱要從國外寄送貨物過來，但需先支付10萬元云云，致其陷於錯誤，而於同年月25日14時52分許，至屏東縣○○鄉○○路000號崁頂郵局臨櫃匯款10萬元至右列帳戶內。 被告向吳旺河所借用、吳旺河之中華郵政股份有限公司汐止南昌郵局帳號000-00000000000000號帳戶 5 （起訴書附表一編號5部分） 陳慧明 甲於110年2月間，透過WHATS APP暱稱「Li Wei」結識陳慧明後，接續傳送訊息，向陳慧明佯稱其在軍隊服務，請陳慧明匯款云云，致其陷於錯誤，而於同年3月22日14時42分許，臨櫃匯款30萬至右列帳戶內。 被告之臺灣銀行帳號000-000000000000號帳戶 

附表二
編號 提領方式、提款時、地、提領帳戶及金額 1 （起訴書附表二編號1部分） 由不知情之劉興文於110年4月1日15時17分許，至臺灣中小企業銀行臨櫃提領11萬5,000元後交予被告 2 （起訴書附表二編號2部分） 被告於110年3月17日14時50分許，至華南銀行提領22萬元 3 （起訴書附表二編號3部分） 由不知情之黃氏茶眉於110年4月28日23時許，至新北市○○區○○路0段000號汐止國泰銀行自動櫃員機提領1萬元、9萬元、2,000元後交予被告 4 （起訴書附表二編號4部分） 由不知情之吳旺河於110年5月25日15時28分、29分、30分許，至新北市○○區○○路00號汐止南昌郵局自動櫃員機提領2萬元、6萬元、2萬元提領後交予被告 5 （起訴書附表二編號5部分） 被告於110年3月22日15時24分、34分許，至臺灣銀行臨櫃提領20萬元、37萬4,000元 

附表三
編號 犯罪事實 罪名及宣告刑 1 附表一編號1及附表二編號1所載之犯行 周海玉共同犯洗錢防制法第十四條第一項之洗錢罪，處有期徒刑貳月，併科罰金新臺幣伍仟元，罰金如易服勞役，以新臺幣壹仟元折算壹日。 2 附表一編號2及附表二編號2所載之犯行 周海玉共同犯洗錢防制法第十四條第一項之洗錢罪，處有期徒刑肆月，併科罰金新臺幣壹萬元，罰金如易服勞役，以新臺幣壹仟元折算壹日。 3 附表一編號3及附表二編號3所載之犯行 周海玉共同犯洗錢防制法第十四條第一項之洗錢罪，處有期徒刑參月，併科罰金新臺幣壹萬元，罰金如易服勞役，以新臺幣壹仟元折算壹日。 4 附表一編號4及附表二編號4所載之犯行 周海玉共同犯洗錢防制法第十四條第一項之洗錢罪，處有期徒刑參月，併科罰金新臺幣壹萬元，罰金如易服勞役，以新臺幣壹仟元折算壹日。 5 附表一編號5及附表二編號5所載之犯行 周海玉共同犯洗錢防制法第十四條第一項之洗錢罪，處有期徒刑伍月，併科罰金新臺幣壹萬伍仟元，罰金如易服勞役，以新臺幣壹仟元折算壹日。